臺灣臺北地方法院刑事判決　　　　　　　　　　　　　九十一年度易字第四四一號
　　公　訴　人　臺灣臺北地方法院檢察署檢察官
　　被　　　告　甲○○
　　選任辯護人　賴芳玉律師
右列被告因家庭暴力之傷害案件，經檢察官聲請簡易判決處刑（九十年度偵字第二一
三九四號），惟本院簡易庭認不宜以簡易判決處刑，改依通常程序審理，本院判決如
左：
    主      文
甲○○無罪。
    理      由
一、聲請簡易判決處刑意旨略以：被告甲○○於民國九十年七月七日下午五時四十五
    分許，在臺北市○○區○○街二十七號住處，因害怕其婆婆乙○○會帶走其子俞
    育體，而欲取回乙○○先前所簽之收據時，竟基於傷害之犯意，徒手拉扯乙○○
    ，致乙○○受有唇、齒齦、右上臂擦傷及左上臂挫傷等之傷害，因認被告涉有刑
    法第二百七十七條第一項之傷害罪及刑法第三百零四條之強制罪嫌。
二、按犯罪事實應依證據認定之，無證據不得推定其犯罪事實。又不能證明被告犯罪
    者，應諭知無罪之判決。刑事訴訟法第一百五十四條、第三百零一條第一項分別
    定有明文。次按，刑事訴訟法所謂認定事實之證據，係指足以認定被告確有犯罪
    行為之積極證據而言，該項證據自須適合於被告犯罪事實之認定，始得採為斷罪
    資料，如未能發現相當證據，或證據不足以證明，自不能以推測或擬制之方法，
    為裁判基礎。又告訴人之告訴，係以使被告受刑事訴追為目的，是其陳述是否與
    事實相符，仍應調查其他證據以資審認，最高法院亦著有四十年臺上字第八六號
    、五十二年臺上字第一三００號判例可資參照。
三、本件公訴人認被告涉有前開之犯行，無非係以右開事實，業據告訴人乙○○指訴
    歷歷，被告曾自承有與告訴人發生拉扯，並有國立臺灣大學醫學院附設醫院出具
    之驗傷診斷書在卷可資佐證，以為論據。經查：國立臺灣大學醫學院附設醫院出
    具之驗傷診斷書僅係靜態證據，不足證明告訴人之傷卻係被告所為。而告訴人雖
    指訴被告一手抓其手臂，一手以大姆指及中指挖其嘴巴云云，惟查：依經驗法則
    ，一般人擬取出嘴內之物者，必然以手控制其頭部或下巴，以便於取出，惟告訴
    人指述係被告一手抓其手臂，一手以大姆指及中指挖其嘴巴，令人難以理解其抓
    住手部的行為用意，殊悖於經驗法則。又依經驗法則，若一般人以手抓其嘴部者
    ，頭部轉動或以咬其手指應為最直接的反射反應，而再依告訴人之指述，被告係
    抓其上臂，則手肘係可自由活動，何以告訴人連揮動推開之舉止，以為保護自己
    之動作均無？足見告訴人陳述之內容在在令人生疑。又根據驗傷診斷書所載告訴
    人之傷卻係：「唇、齒齦、右上臂擦傷、左上臂挫傷」。除與告訴人於警訊時所
    陳：「嘴角右邊裂傷、右手臂有抓傷、牙齒流血」有出入( 參九十年七月七日警
    訊筆錄 )，且依其所述方式，衡情告訴人手臂傷應為瘀傷、紅腫，而非擦傷，況
    依經驗法則一般人受他人抓握者，必以外臂擋之，告訴人之傷應為外臂傷、然而
    告訴人之擦傷卻為手臂內側傷，若再以告訴人所稱被告抓握之方式，被告可能造
    成其傷勢之部位，亦限於指甲所及之處，則告訴人右手顯示之傷勢部位，適為被
    告左手虎口處，焉有可能造成該部位之擦傷？足見該驗傷單與告訴人指述被告之
    行為無關；而告訴人之急診病歷顯示告訴人之左手為壓痛( tenderness )，係來
    自於告訴人之主訴，並非醫生認定外觀可辨識之淤腫挫傷。又病歷表顯示告訴人
    之右側下嘴唇、下牙齦同一處擦傷( Lip & gingival abrasion)；查一般人受他
    人以外力進入其嘴巴者，首先應以嘴唇保護牙齦，並左右轉頭以迴避他人之攻擊
    ，而據告訴人指稱被告抓其嘴巴方式，被告並未用手固定其頭部，則被告若傷害
    其右側下嘴唇、下牙齦同一處擦傷者，必須連續兩次在同一部位抓傷，因第一次
    由嘴保護牙齦、第二次嘴無法保護牙齦，而使牙齦直接受傷，但在頭部可以轉動
    之情形下，如何精準連續攻擊同一部位？實屬不能。雖被告亦有可能第一次先突
    破告訴人的下嘴唇，第二次再進入告訴人的牙齦造成傷害，然而果若如此，被告
    大姆指之連續進入口內，其時間應較長，此更難以解釋何以告訴人未有利用此時
    間左右轉頭以迴避他人，更悖於常理。再由告訴人陳述之內容，告訴人頭部及下
    巴理應未成傷，但從病歷表所示，告訴人曾指述其頭部受傷、頭痛，而由醫生檢
    查無腦震盪現象，醫生並繪出告訴人下巴有擦傷之情形，由此可證告訴人指述內
    容顯與病歷表顯示之傷勢及論理法則不符。又所謂挫傷係指皮下血管破裂，血液
    滲出所形成故瘀青區域，則告訴人若受有左上臂挫傷者，依經驗法則，理應外觀
    上明顯可辨，且有疼痛感，伊若告訴人受有上開傷害者，必然向警方陳述有左上
    臂挫傷，伊不僅未陳述，反而於診斷證明書有上開傷勢之記載，足證診斷證明書
    實不足為本案裁判基礎。
四、綜上所析，告訴人之指述違背經驗法則，而告訴人所持診斷證明書，核與告訴人
    指述受傷經過亦有不符，顯不足為本案裁判基礎；本件被告既否認犯行，公訴人
    所舉證據亦不能證明被告有其所指之犯行，復查無其他積極、具體確切之證據，
    足證被告確有何傷害或強制之犯行，既不能證明其犯罪，自應依法諭知無罪之判
    決。
據上論斷，應依刑事訴訟法第四百五十二條、第三百零一條第一項，判決如主文。
本案經檢察官楊國宏到庭執行職務
中    華    民    國       九十一     年        七      月      十      日
                                  臺灣臺北地方法院刑事第二庭
                                      法  官  張  宇  樞
右正本證明與原本無異。
如不服本判決，應於判決送達後十日內，向本院提出上訴狀。
                                      書記官  楊  麗  娟
中    華    民    國       九十一     年        七      月      十      日
